臺灣新北地方法院板橋簡易庭民事簡易判決
111年度板簡字第1536號
原      告  余桂珍  
被      告  莊千儀  

上列當事人間請求侵權行為損害賠償事件，原告提起刑事附帶民
事訴訟(111年度附民字第90號)，經本院刑事庭裁定移送審理，
於中華民國111年11月8日言詞辯論終結，本院判決如下：
    主 文
一、被告應給付原告新臺幣1萬3,110元，及自民國111年1月7日
    起至清償日止，按週年利率5%計算之利息。
二、原告其餘之訴駁回。
三、訴訟費用由被告負擔3%，餘由原告負擔。
四、本判決原告勝訴部分得假執行。
五、原告其餘假執行之聲請駁回。
    事實及理由
壹、程序事項:
    本件被告經合法通知，未於言詞辯論期日到場，核無民事訴
    訟法第386條各款所列情事，爰依原告聲請，由其一造辯論
    而為判決。
貳、實體事項:
一、原告主張:被告與原告為公寓上下樓層之鄰居關係，於民國1
    09年11月22日21時41分許，在新北市○○區○○街00巷00號6樓
    頂（即所居住公寓之頂樓），被告竟基於傷害之犯意而以徒
    手推擠及撞擊原告，致原告受有左下背、右大腿挫傷、右上
    臂、雙肘、雙前臂及左無名指擦傷等傷害(下稱本件傷害)，
    原告因此受有醫療費用(包含已經支出及未來要支出的)新臺
    幣(下同)10萬元、配偶因為照顧原告而損失的工資10萬元、
    非財產上損害(精神慰撫金)20萬元的損害，並聲明:㈠被告應
    給付原告40萬元及自民國111年1月7日起至清償日止，按週
    年利率5%計算之利息。㈡願供擔保，請准宣告假執行。
二、被告經合法通知，無正當理由未到庭，亦未提出書狀作何聲
    明或陳述。
三、兩造不爭執事項(本院卷第124頁):
    本件的原因事實、所受傷害，均如本院111年度訴字第107號
    刑事判決所載，被告所犯之傷害罪，該當於民事法上的侵權
    行為，應對原告負損害賠償責任。
四、本件兩造爭執事項為原告得向被告請求多少損害賠償？本院
    說明如下:
㈠、原告得向被告請求醫療費用1,110元，逾此範圍之部分，原告
    未詳實舉證其所請求的醫療費用10萬元，與被告的傷害行為
    間有相當因果關係:
１、按當事人主張有利於己之事實者，就其事實有舉證之責任，
    民事訴訟法第277條前段定有明文；是以民事訴訟如係由原
    告主張權利者，即應先由原告就其權利發生之事實負舉證之
    責；若原告先不能舉證證明此等事實為真，即便被告就其抗
    辯之權利消滅、排除、障礙等事實尚未充分舉證，仍應駁回
    原告之請求。於原告依侵權行為之法律關係起訴，請求損害
    賠償者而言，除被告客觀上有侵害權利之行為、主觀上有故
    意、過失以外，「損害結果之項目與金額」亦為原告所主張
    權利發生之要件，均應由原告負舉證責任。
２、原告得向被告請求醫療費用1,110元部分:
　　本件兩造並不爭執原告因被告的傷害行為而受有本件傷害，
    基此，原告於受傷害當日，至亞東紀念醫院就診，其所花費
    之費用1,110元(本院卷第45-47頁)，與被告行為間有相當因
    果關係，原告此部分請求有理由。
３、其餘部分請求無理由部分:　　
    損害賠償之債，以有損害之發生及有責任原因之事實，並二
    者之間，有相當因果關係為成立要件。故原告所主張損害賠
    償之債，如不合於此項成立要件者，即難謂有損害賠償請求
    權存在。本件原告雖提出中英醫院、大雄中醫診所超過60次
    的復健、醫療單據，欲證明其因被告的行為而受有支出復健
    費用的損害，然本件被告對原告所造成的傷害係「左下背、
    右大腿挫傷、右上臂、雙肘、雙前臂及左無名指擦傷」，依
    照一般社會通念，擦挫傷應該並無至醫療院所復健高達60餘
    次之必要，佐以原告於言詞辯論時自陳:我本來就患有右髖
    退化性關節炎等語(本院卷第124頁)，則原告頻繁至醫療院
    所進行復健，究竟是因為其本身的舊傷需要，亦或者係因被
    告行為而受有的本件傷害需要，實屬不明，原告又無提出其
    他詳實的證據以確立其頻繁至醫療院所復健之費用確實與被
    告行為有關，本院難以逕認原告主張為真實，故不論係已經
    支出的復健醫療費用或將來欲支出的復健醫療費用，本院均
    無從准許。
㈡、原告主張其配偶因為照顧原告而損失的工資10萬元應由被告
    賠償等情，無理由:
　　債權人基於債之關係，雖得向債務人請求給付，但其意義係
    特定債權人得向特定債務人請求給付之法律關係，即為債權
    之相對性。又本件原告之配偶縱然確實有因照顧原告而損失
    工資10萬元，然此債務債權之主體係原告之配偶而非原告，
    原告並無權替他人主張賠償，故原告此部分請求無理由。
㈢、原告因本件事故而請求之非財產上損害賠償(精神慰撫金)數
    額以12,000元為適當:
　　按被害人因身體、健康受侵害，致受有非財產上之損害者，
    雖亦得請求賠償，惟酌定精神慰撫金之多寡時，應斟酌被害
    人及加害人雙方之身份、資力、經濟狀況、加害程度、被害
    人所受痛苦及其他各種情形，以核定相當之數額。本件原告
    因被告的傷害行為致其身體受有傷害，已造成其精神、身體
    、健康的痛苦，其依民法第195條第1項前段規定請求被告賠
    償非財產上之損害，核屬有據。本院審酌雙方的身分、資力
    (詳見本院言詞辯論筆錄及不公開卷內的資料)，另考量原告
    因本件被告的傷害行為而受傷，需要治療，且所受傷害也會
    影響日常生活及精神，復考量兩造之地位等一切情狀，認原
    告請求之精神慰撫金以12,000元為適當，逾此數額之主張，
    則無理由。
五、綜上所述，原告依侵權行為損害賠償之法律規定，請求被告
    給付1萬3,110元(計算式:醫療費用1,110元+非財產上損害1
    萬3,110元)及自111年1月7日起至清償日止，按週年利率5%
    計算之利息，為有理由，應予准許，逾此部分之請求，為無
    理由，應予駁回。
六、本件原告勝訴部分，依民事訴訟法第389條第1項第3款規定
    ，應依職權宣告假執行。至於原告敗訴部分，其假執行聲請
    已經失所依據，應予駁回。
七、本件事證已臻明確，兩造其餘主張、攻擊防禦方法及所提之
    證據，均核與本件判決所認結果不生影響，爰毋庸逐一再加
    論述。
八、訴訟費用負擔之依據：民事訴訟法第79條。另本件係刑事附
    帶民事訴訟，而由本院刑事庭移送民事庭者，依刑事訴訟法
    第504條第2項之規定，不需徵收裁判費，且至本件言詞辯論
    終結時，亦未發生其他訴訟費用，故無從確定訴訟費用之數
    額。惟仍爰依民事訴訟法第87條第1項之規定，諭知訴訟費
    用之負擔，以備將來如有訴訟費用發生時，得確定其負擔，
    併此敘明。　
中　　華　　民　　國　　111 　年　　11　　月　　25　　日
    　　　　　　　　　　　臺灣新北地方法院板橋簡易庭
                              法  官  沈易
以上正本係照原本作成。
如不服本判決，應於送達後20日內，向本庭（新北市○○區○○路0
段00巷0號）提出上訴狀並表明上訴理由，如於本判決宣示後送
達前提起上訴者，應於判決送達後 20日內補提上訴理由書（須
附繕本）。如委任律師提起上訴者，應一併繳納上訴審裁判費。
中　　華　　民　　國　　111 　年　　11　　月　　25　　日
                              書記官  劉美蘭